【裁判字號】    99,聲,1724
【裁判日期】    990730
【裁判案由】    聲明異議
【裁判全文】
臺灣高等法院刑事裁定                  99年度聲字第1724號
聲明異議人
即  受刑人  甲○○
上列聲明異議人因受刑人詐欺案件，對於臺灣板橋地方法院檢察
署檢察官99年5月31日之執行命令（99年度執字第4583號），聲
明異議，本院裁定如下：
    主  文
異議駁回。
    理  由
一、本件抗告意旨略以：聲明異議人即受刑人甲○○（下稱異議
    人）於接獲傳票命令時，已身帶易科之金額欲繳納，卻遭檢
    察官不准而另行羈押，心有不服，況異議人身患疾病（卵巢
    巧克力囊腫）持續惡化中，隨時破裂，有生命危險，嚴重胃
    潰瘍及腸沾黏，非監所可醫療保健之病症，且家中有二次中
    風重病之父親，請賜予得易科罰金云云。
二、按受刑人或其法定代理人或配偶以檢察官執行之指揮為不當
    者，得向諭知該裁判之法院聲明異議，刑事訴訟法第484條
    定有明文。次按犯最重本刑為5年以下有期徒刑以下之刑之
    罪，而受6個月以下有期徒刑或拘役之宣告者，得以新臺幣
    （下同）1,000元、2,000元或3,000元折算1日，易科罰金。
    但易科罰金，難收矯正之效或難以維持法秩序者，不在此限
    ，刑法第41條第1項亦定有明文。準此，有期徒刑或拘役得
    易科罰金之案件，法院所諭知者，僅係易科罰金之折算標準
    而已，至於是否准予易科罰金，執行檢察官仍有依個案依前
    開法律規定裁量之權能，亦即執行檢察官得考量受刑人如不
    接受有期徒刑或拘役之執行，是否難收矯正之效，或難以維
    持法秩序，以作為其裁量是否准予易科罰金之憑據，非謂受
    刑人一有身體、教育、職業、家庭等諸項事由或暫時無法執
    行，執行檢察官即必然應准予易科罰金。易言之，執行檢察
    官審酌是否准予易科罰金，係綜合考量被告之犯行、前案執
    行效果、犯案時之外在環境，個人特質與社會秩序之維護等
    一切因素，與法院係針對受刑人之個案具體犯行而為量刑標
    準，二者尚屬有別。另刑法第41條第1項所謂之「難收矯正
    之效」、「難以維持法秩序」等，均屬不確定法律概念，此
    乃係立法者賦予執行者能依具體個案，考量犯罪特性與情節
    及受刑人個人之特殊事由，據以審酌應否准予易科罰金。是
    以法律賦予執行檢察官此項裁量權，僅在發生裁量瑕疵之情
    況時，法院始有介入審查之必要。
三、經查：本件異議人因詐欺案件，經本院以98年度上易字第
    3076號判決處有期徒刑6月確定，如易科罰金以銀元300元即
    新臺幣900元折算1日確定在案。嗣臺灣板橋地方法院檢察
    署檢察官審酌異議人為詐欺正犯，所得達6,583,028元，且
    未予告訴人和解或賠償其所害，如不發監執行所宣告之行，
    難以收矯正之效，及難以維持法治欲，而依刑法第41條第1
    項但書規定，以命令不准異議人易科罰金，此經本院調取臺
    灣板橋地方法院檢察署檢察官99年度執字第4583號全卷核閱
    屬實。而審酌受刑人得否易科罰金乃檢察官指揮執行時之職
    權裁量之行使，本件檢察官既已具體說明不准予易科罰金之
    理由，且未見有逾越法律授權、專斷等濫用權力之情事，堪
    認本件檢察官駁回異議人易科罰金之聲請，並無不當。另異
    議人所提罹有卵巢巧克力囊腫、胃潰瘍、腸沾黏等病症，惟
    此等均非屬應立即進行治療之重大急迫傷病，不致構成入監
    執行之障礙，況監所內設有醫療單位，異議人上開病症並非
    無從治療，是此部分異議理由亦屬無據。又異議人之父親病
    情之一事，亦非不得執行刑罰之事由。至異議人另有聲請易
    科罰金並分期繳納部分及與非常上訴等，因均屬檢察官職權
    事項，非本院得以裁定為之，是異議人此部分之聲請，於法
    不合，亦無理由，附此敘明。綜上，本案執行檢察官既已就
    個案具體情形，考量異議人之主、客觀情形，並就否准易科
    罰金之理由詳予說明，核與刑法第41條第1項規定無違。綜
    上所述，本件聲明異議，為無理由，應予駁回。
四、據上論結，應依刑事訴訟法第412條，裁定如主文。
中    華    民    國    99    年    7     月    30    日
                  刑事第二十庭審判長法  官  楊貴雄
                                    法  官  周明鴻
                                    法  官  林銓正
以上正本證明與原本無異。
不得抗告。
                                    書記官  張淨卿
中    華    民    國    99    年    8     月    5     日

司法院資訊處製作；財團法人民間司法改革基金會備份。
